【裁判字號】    98,訴,1178
【裁判日期】    981110
【裁判案由】    偽造有價證券等
【裁判全文】
臺灣高雄地方法院刑事判決              98年度訴字第1178號
公  訴  人  臺灣高雄地方法院檢察署檢察官
被      告  乙○○
                    （現另案於臺灣高雄女子監獄執行中）
指定辯護人  本院公設辯護人丙○○
上列被告因偽造有價證券等案件，經檢察官提起公訴（98年度偵
字第6329號），本院判決如下：
    主  文
乙○○犯竊盜罪，累犯，處有期徒刑伍月；又犯行使偽造私文書
罪，共三罪，均累犯，各處有期徒刑捌月，如附表一所示偽造之
「甲○○」之署押、印章、印文，均沒收；又犯偽造有價證券罪
，累犯，處有期徒刑參年陸月，未扣案如附表二所示之本票上關
於偽造共同發票人「甲○○」部分沒收之。應執行有期徒刑伍年
，如附表一所示偽造之「甲○○」之署押、印章、印文，及未扣
案如附表二所示之本票上關於偽造共同發票人「甲○○」部分，
均沒收。
    事  實
一、乙○○前因偽造文書等案件，經臺灣高等法院高雄分院以94
    年度上訴字第739 號判決應執行有期徒刑11月確定，於民國
    94年11月29日易科罰金執行完畢，詎仍不知悔改：
  (一)緣乙○○與甲○○於96年5 月中旬某日起至同年7 月間止，
    共同租屋在高雄市戊○區○○○路269 號7 樓（七賢大樓）
    ，竟意圖為自己不法之所有，於96年5 月28日前某日，徒手
    竊取甲○○置於上址房間皮包內之現金新臺幣（下同）3,50
    0 元、機車駕駛執照（下稱駕照）、全民健康保險卡（下稱
    健保卡）及國民身分證影本等物，後因甲○○發覺證件遺失
    ，向乙○○詢問，乙○○擅自影印留供己用後，方謊稱拾獲
    而返還駕照與健保卡。
  (二)乙○○復意圖為自己不法之所有，並基於行使偽造私文書之
    犯意，分別於如附表一所示之時間、地點，至臺灣大哥大股
    份有限公司（下稱臺灣大哥大公司）、遠傳電信股份有限公
    司（下稱遠傳公司）及威寶電信股份有限公司（下稱威寶公
    司）等公司之門市據點，持如附表一所示之證件資料，在如
    附表一所示文件之欄位上，偽簽「甲○○」署名或持向不知
    情之成年刻印商所偽刻之「甲○○」印章偽蓋「甲○○」之
    印文，再持該等文件向臺灣大哥大公司等3 家公司之承辦人
    員行使，申請如附表一所示之行動電話，致各該公司承辦人
    員誤以為係甲○○本人所申請而陷於錯誤，乃核發如附表一
    所示具有財產價值之行動電話門號SIM 卡與乙○○，足生損
    害於甲○○之權益，及臺灣大哥大公司等3 家公司關於客戶
    資料、通信服務及營運收費管理之正確性。
  (三)乙○○再意圖供行使之用及為自己不法之所有，於96年8 月
    28日晚間某時，在七賢大樓樓下，簽立票號TH814602號、票
    面金額6 萬元，到期日為96年12月31日之本票1 紙（下稱上
    開本票），且未得甲○○之同意或授權，偽造甲○○之署名
    及指印各1 枚於發票人欄，使甲○○與其本人成為共同發票
    人，並當場行使作為借款擔保之用，致綽號「漢堡」之不詳
    男子陷於錯誤，誤以為在乙○○本人不履行發票人責任之情
    形下，仍可持上開本票向甲○○追索還款，乃交付2 萬元借
    款予乙○○。嗣因甲○○屢次接獲電信公司之催繳帳款通知
    ，又在家中附近拾獲上開本票之影本，始報警處理。
二、案經高雄市政府警察局戊○分局報告臺灣高雄地方法院檢察
    署檢察官偵查起訴。
    理  由
一、按被告以外之人於審判外之言詞或書面陳述，除法律有規定
    者外，不得作為證據；又被告以外之人於審判外之陳述，雖
    不符刑事訴訟法第159 條之1 至第159 條之4 之規定，而經
    當事人於審判程序同意作為證據，法院審酌該言詞陳述或書
    面陳述作成時之情況，認為適當者，亦得為證據；當事人、
    代理人或辯護人於法院調查證據時，知有第159 條第1 項不
    得為證據之情形，而未於言詞辯論終結前聲明異議者，視為
    有前項之同意。刑事訴訟法第159 條第1 項、第159 條之5
    分別定有明文。經查，本判決所引用之各項證據資料，其屬
    於被告以外之人於審判外之言詞、書面陳述者，均據本院於
    調查證據程序逐一提示並告以要旨，檢察官、被告、辯護人
    均知該等證據為被告以外之人之審判外陳述，均未於言詞辯
    論終結前聲明異議，本院審酌上開證據作成時之情況，亦無
    不當取供等情形，認為以之作為本案之證據亦屬適當，依刑
    事訴訟法第159 條之5 規定，應有證據能力。
二、訊據被告乙○○就上揭犯罪事實一(一)、(二)之竊盜及盜辦行動
    電話部分均坦承不諱，惟矢口否認有犯罪事實一(三)之偽造有
    價證券犯行，辯稱：伊當時跟「漢堡」借錢時，確實有在上
    開本票上簽甲○○之名字，原本伊只有要簽自己之名字，但
    因為「漢堡」是甲○○之男朋友，「漢堡」就打電話問甲○
    ○要不要幫伊作保證，甲○○說願意，但因甲○○人在屏東
    ，伊才會幫甲○○在本票上簽名，並沒有偽造本票之行為，
    伊因事後都聯絡不到「漢堡」，所以一直都未還錢云云。經
    查：
  (一)被告上揭竊盜及盜辦電話卡之事實，除據被告坦承外，核與
    證人即被害人甲○○於偵查中具結證述皮包遭竊及被盜辦電
    話卡之情節相符，並有屏東縣政府警察局屏東分局民生派出
    所受理各類案件紀錄表影本（他字卷第6 頁）、威寶公司97
    年12月16日函附之客戶基本資料表、費用明細表、行動電話
    服務申請書、精彩專案同意書各1 份（偵查卷第8 至12頁）
    、遠傳公司97年12月23日遠傳（企營）字第09711200748 號
    之客戶基本資料表、行動電話服務申請書、行動通信業務服
    務契約各1 份、電信費帳單3 份（偵查卷第13至98頁）、臺
    灣大哥大公司98年3 月13日法大字098030049 號函所附行動
    通信網路業務服務申請書、號碼可攜新申裝專案同意書各1
    份、電信費帳單5 份（偵查卷第118 至126 頁）、交通部公
    路總局高雄區監理所屏東監理站98年3 月13日高監屏字第09
    80008759號函暨所附汽機車駕駛人異動申請書1 份（偵查卷
    第115 至116 頁）在卷可稽，足認被告上揭任意性之自白與
    犯罪事實一(一)、(二)相符，得作為被告有罪之證據，是被告就
    犯罪事實一(一)、(二)部分之犯行應堪以認定。
  (二)至被告上揭偽造本票之事實，業據證人即被害人甲○○於本
    院審理中具結證稱：伊並無於上開本票上簽名，被告亦未曾
    告知伊要請伊保證本票債務或共同借款，且無給伊看過上開
    本票，伊並無同意被告在上開本票簽伊之姓名。又伊不認識
    綽號「漢堡」之男子，該男子更非伊男朋友等語明確，可見
    證人甲○○並未同意被告以其名義於上開本票上簽字，且有
    卷附上開本票影本1 紙（偵查卷第106 頁）可佐，而被告亦
    不否認上開本票上「甲○○」之簽名實際上係其所為，且以
    行使上開本票之方式向「漢堡」借款，是足認被告有檢察官
    所指意圖供行使之用而偽造本票之行為。
  (三)被告雖辯稱因綽號「漢堡」之男子係證人甲○○之男友，故
    找甲○○作保，並經甲○○同意，由被告代甲○○於上開本
    票上簽名，惟從被告簽立票面金額6 萬元之本票為擔保，實
    際上卻僅向「漢堡」借用2 萬元之情觀之，可知綽號「漢堡
    」之男子係從事重利之借貸行為，而衡諸常情，一般從事高
    利貸放款之人，如欲找人作保，皆係找借款人之家人或朋友
    ，焉可能會找自己之女友為借款人作保？被告稱因「漢堡」
    係甲○○之男友，方找甲○○為其作保，實與常理有違。又
    被告於偵查中先供稱上開本票係在高雄市○○區○○路七賢
    大樓樓下所簽，後又供稱係在高雄市○○路與南華路或南台
    路某里長辦公室簽給「漢堡」，於本院審理中再改稱係在上
    述七賢大樓樓下所簽，供詞反覆，加之被告向「漢堡」借款
    2 萬元，竟無法與「漢堡」聯絡，而「漢堡」從事重利放款
    ，竟亦未曾向被告索討借款，益徵被告之辯詞有疑，實難令
    人採信。從而，本件事證明確，被告如犯罪事實欄所載之犯
    行均堪以認定，應依法論科。
三、核被告就犯罪事實一(一)所為，係犯刑法第320 條第1 項之竊
    盜罪；就犯罪事實一(二)3 次盜辦行動電話門號所為，均係犯
    刑法第216 條、第210 條行使偽造私文書罪、同法第339 條
    第1 項之詐欺取財罪。被告偽造署押、印章、印文之行為，
    均為其偽造私文書之部分行為，又偽造私文書而後行使，偽
    造之低度行為應為行使之高度行為所吸收，均不另論罪。被
    告利用不知情之成年刻印商偽刻「甲○○」印章1 枚，為間
    接正犯。被告以一行為同時觸犯行使偽造私文書罪與詐欺取
    財罪，為想像競合犯，應依刑法第55條之規定，從一較重之
    行使偽造私文書罪處斷；又按以偽造之支票供擔保借款，與
    行使偽造支票以取得票面價值之對價有別，係屬行使偽造支
    票以外之另一行為，故行為人之詐借款項行為，另犯刑法第
    339 條第1 項之詐欺罪（最高法院71年度台上字第7660號判
    決意旨參照），是被告就犯罪事實一(三)所為，係犯同法第20
    1 條第1 項之偽造有價證券罪及同法第339 條第1 項之詐欺
    取財罪。被告在本票發票人欄上偽造甲○○之署押，為其偽
    造有價證券犯行之階段行為；其行使偽造有價證券之低度行
    為，應為偽造有價證券之高度行為所吸收，均不另論罪。而
    被告以一行為同時觸犯偽造有價證券罪與詐欺取財罪，為想
    像競合犯，應依刑法第55條之規定，從一較重之偽造有價證
    券罪處斷。被告先後所犯1 次竊盜行為、3 次行使偽造私文
    書行為及1 次偽造有價證券行為，犯意各別，行為互殊，應
    予分論併罰。又被告前因偽造文書等案件，經法院判決應執
    行有期徒刑11月確定，於94年11月29日易科罰金執行完畢乙
    節，有臺灣高等法院被告前案紀錄表1 份附卷可憑，其於有
    期徒刑執行完畢5 年內，故意再犯本案有期徒刑以上之5 罪
    ，均為累犯，應各依刑法第47條第1 項之規定加重其刑。爰
    審酌被告正值青壯之年，不思以己力正當賺取財物，竟貪圖
    私利，利用與被害人甲○○同居之機會，竊取甲○○之財物
    ，並且盜用甲○○之證件，及偽造甲○○之署押，辦理行動
    電話門號，甚至以甲○○名義偽造本票，致生損害於甲○○
    與電信公司，所為實屬不該，參以被告犯後坦承竊盜、行使
    偽造私文書犯行，否認偽造有價證券犯行，及其竊取之財物
    非鉅，偽造之本票亦未造成甲○○之損失，與被告之生活狀
    況與智識程度等一切情況，分別量處如主文所示之刑，並依
    刑法第51條第5 款規定，定其應執行之刑，以示懲儆。又如
    附表一所示文件上偽造之署押、印章（雖未扣案，惟不能證
    明業已滅失）、印文，應依刑法第219 條之規定，不問屬於
    犯人與否，均宣告沒收之。另按偽造之本票固應依刑法第20
    5 條規定宣告沒收，惟如發票人有2 人以上，其中僅部分發
    票人係偽造，對於真正發票人部分並非無效，自不得沒收，
    而票據權利之行使與票據本身不能分離，於此情形法院為沒
    收之宣告時，僅諭知偽造部分（即偽造發票人部分）沒收即
    可，不得將該紙票據全部宣告沒收，剝奪合法持有人對於真
    正發票人之權利。是本案未扣案如附表二所示被告以其本人
    及冒用「甲○○」名義共同發票之本票1 紙，僅「甲○○」
    共同發票部分係屬偽造，被告為發票人部分則仍屬有效之票
    據，不在應依法沒收之列，爰僅就上開本票上關於偽造共同
    發票人「甲○○」部分，依刑法第205 條之規定宣告沒收，
    附此敘明。
據上論斷，應依刑事訴訟法第299 條第1 項前段，刑法第320 條
第1 項、第216 條、第210 條、第339 條第1 項、第201 條第1
項、第219 條、第205 條、第55條、第47條第1 項、第51條第5
款，判決如主文。
本案經檢察官丁○○到庭執行職務。
中    華    民    國    98    年    11    月    10    日
                  刑事第五庭  審判長法  官  廖建瑜
                                    法  官  林永村
                                    法  官  林裕凱
以上正本證明與原本無異。
如不服本判決應於收受送達後10日內向本院提出上訴書狀，並應
敘述具體理由；如未敘述上訴理由者，應於上訴期間屆滿後20日
內向本院補提理由書（均須按他造當事人之人數附繕本）「切勿
逕送上級法院」。
中    華    民    國    98    年    11    月    11    日
                                    書記官  黃靖媛
附錄所犯法條
刑法第320 條第1 項、第216 條、第210 條、第339 條第1 項、
第201 條第1項
附表一：
┌──┬─────┬────┬─────┬───────┬──────┐
│編號│ 電話門號 │申辦時間│ 申辦地點 │偽造之文書與署│ 使用之證件 │
│    │          │        │          │押            │            │
├──┼─────┼────┼─────┼───────┼──────┤
│ 1. │0000000000│96.06.22│高雄市戊○│行動通信網路業│甲○○駕駛執│
│    │          │        │區○○○路│務服務申請書之│照正面、全民│
│    │          │        │150 號「臺│「申請人簽章欄│健康保險卡正│
│    │          │        │灣大哥大股│」、號碼可攜/ │面影本      │
│    │          │        │份有限公司│新申裝專案同意│            │
│    │          │        │戊○五福四│書「立同意書人│            │
│    │          │        │特約服務中│」欄，以向不知│            │
│    │          │        │心」      │情之成年刻印商│            │
│    │          │        │          │所偽刻之「吳佳│            │
│    │          │        │          │鳳」印章1 枚（│            │
│    │          │        │          │未扣案），偽蓋│            │
│    │          │        │          │「甲○○」印文│            │
│    │          │        │          │共3 枚        │            │
├──┼─────┼────┼─────┼───────┼──────┤
│ 2. │0000000000│96.06.22│高雄市左營│行動電話服務申│甲○○國民身│
│    │          │        │區○○○路│請書之「申請人│份證正反面影│
│    │          │        │217 號「遠│簽名欄」（2 處│本          │
│    │          │        │傳電信高雄│）、行動通信業│            │
│    │          │        │明華特約服│務服務契約之「│            │
│    │          │        │務中心」  │申請者簽名欄」│            │
│    │          │        │          │「甲○○」署名│            │
│    │          │        │          │各1枚，共3枚  │            │
├──┼─────┼────┼─────┼───────┼──────┤
│ 3. │0000000000│96.07.12│高雄市苓雅│行動電話服務申│甲○○駕駛執│
│    │          │        │區○○○路│請書之「申請人│照正反面影本│
│    │          │        │154 號「威│簽章欄」、精彩│            │
│    │          │        │寶電信高雄│專案同意書之「│            │
│    │          │        │中華特約服│立同意書人欄」│            │
│    │          │        │務中心」  │「甲○○」之署│            │
│    │          │        │          │名各1枚，共2枚│            │
└──┴─────┴────┴─────┴───────┴──────┘
附表二：
┌──┬───┬────┬─────┬────┬─────────┐
│票據│發票人│票據號碼│ 票面金額 │ 發票日 │ 備註             │
│種類│      │        │（新臺幣）│        │                  │
├──┼───┼────┼─────┼────┼─────────┤
│本票│乙○○│TH814602│  ６萬元  │民國96年│未扣案            │
│    │甲○○│        │          │8 月8日 │                  │
└──┴───┴────┴─────┴────┴─────────┘


司法院資訊處製作；財團法人民間司法改革基金會備份。
